【裁判字號】    89,重上,70
【裁判日期】    900925
【裁判案由】    租佃爭議
【裁判全文】
臺灣高等法院高雄分院民事判決  八十九年度重上字第七○號
      上  訴  人    高雄縣大
                    寮鄉公所
      法定代理人    甲○○○
      複  代理人    己○○
      被上訴人      丁○○○
                    乙○○
                    戊○○
                    丙○○
右當事人間租佃爭議事件，上訴人對於中華民國八十九年二月二十一日臺灣高雄地方
法院八十八年重訴字第六一○號第一審判決提起上訴，本院判決如左：
      主      文
原判決廢棄。
被上訴人在第一審之訴駁回。
第一、二審訴訟費用由被上訴人負擔。
      事  實  及  理  由
一、本件被上訴人主張：坐落於高雄縣大寮鄉○○段九八九之十三地號，地目林，面
    積零點七一零四公頃土地（下稱系爭土地），為高雄縣大寮鄉所有，現為上訴人
    出租予被上訴人耕作，兩造未訂立書面約而為不定期租賃，系爭土地於被上訴人
    耕作期間，遭訴外人簡錫恩頃倒廢土，開挖土地，及遭其他不詳姓名人傾倒垃圾
    ，燃燒廢棄物，將被上訴人所設置之籬笆燒燬，並延燒所種植之部分芒果樹後，
    被上訴人於八十七年十一月間重新種植果樹及木瓜，又再遭人任意傾倒垃圾及
    被燒燬一部分，被上訴人又再重新種植耕種迄今，自無上訴人終止租約（應為租
    約無效）所主張之耕地三七五減租條例第十六條第一項之不自任耕作之情形，亦
    無未盡善良管理人義務之情形，起訴請求確認兩造間就系爭土地租賃關係存在，
    經原審判決被上訴人勝訴，爰請求駁回上訴人之上訴。
二、上訴人則以：簡錫恩於八十五年四月間，在系爭土地開挖，採取土石，經高雄縣
    政府於八十五年九月間，會同被上訴人查獲，被上人所承租之系爭土地，於八十
    五年間，即因被上訴人未自任耕作，且有被採取土石及傾倒廢棄物之情形存在，
    上訴人於八十七年六月間，函請承租之被上訴人應於三個月內改善完善，然被上
    訴人仍未改善，嗣經上訴人函被上訴人，通知將撤銷被上訴人租約，並申請調解
    時，被上訴人乃於八十八年六月間將開挖處填平，並將廢棄物清除，同時植入農
    作物，又開始自任耕作，惟距被上訴人會同高雄縣政府查獲被上訴人未自任耕作
    ，而遭開挖土石及傾倒廢棄物已三年餘，被上訴人未盡其承租人應負民法上之善
    良管理人之義務及耕地三七五減租條例之應自任耕作之義務，上訴人依耕地三七
    五減租條例第十六條第一項、第二項之規定，主張被上訴人對系爭土地之租賃權
    ，自始歸於無效（主張函對造表示被上訴人須回復原狀，否則要撤銷租約，意即
    主張租約無效－本院卷一七五頁），請求廢棄原判決，駁回被上訴人在第一審之
    訴。
三、系爭土地為高雄縣大寮鄉所有，原由被上訴人之被繼承人黃遠向上訴人承租，嗣
    於六十四年十一月廿七日補訂「高雄縣大寮鄉公有耕地租賃契約，由被上訴人共
    同承租，租賃期間自六十年一月一日起至民國六十四年十二月三十一日止，共計
    五年，嗣於六十四年十二月三十一日租賃期間屆滿後，上訴人仍繼續將系爭土地
    出租與被上訴人耕作，收取租金，但雙方未訂立書面租約，本件兩造間系爭土地
    之租賃契約，為不定期租約等事實，為兩造所不爭執，並有契約書、高雄縣大寮
    鄉鄉有房地租金及損害賠償金罰鍰違約金收入繳款書、土地登記簿謄本、地籍圖
    在卷足佐（原審卷廿九至卅五頁、九七頁、本院卷二六八頁），此部分事實，堪
    信為真實。
四、系爭土地於八十五年間未經申請核准開挖整地，經上訴人於八十五年八月廿九日
    以大鄉農字第一八０二五號函請高雄縣政府處理，高雄縣政府乃於八十五年九月
    四日以八十五府農保字第三六六０二二號函乙○○（被上訴人之一），訂於八十
    五年九月十三日上午現場勘查，迨八十五年九月十三日上午，高雄縣政府、上訴
    人均派員到場，乙○○或其他被上訴人未到場，而由使用人簡錫恩到場，當日會
    勘結果，開挖整地面積及編定區分別為約零點五公頃之林業用地（本院八十九年
    七月廿五日準備程序筆錄記載為三千平方公尺－零點三公頃，係屬筆誤－見本院
    卷五八頁），開挖整地之目的為採取土石，處理廢棄物，現場經挖採土為挖深約
    廿公尺，寬約廿公尺成凹洞，原地形地貌已遭破壞，近路旁有開始傾倒廢土、物
    、ＡＣ磚角等廢棄，範圍約廿平方公尺，填於凹洞內與路齊，高雄縣政府乃於裁
    處簡錫恩罰鍰新台幣九萬元等情，有高雄縣政府八十五年九月四日八五府農保字
    第一六六０二二號函、八十五年十月廿二日八五府農保字第二０三七四五函及所
    附違反水土保持法高雄縣政府行政罰鍰裁決書、會勘紀錄及會勘時之現場照片在
    卷可按（本院卷九三至九七頁），而簡錫恩於本院行準備程序時，亦自承有開挖
    整地及供友人傾倒建築物地下室土之事實（本院卷二四七至二四八頁），故上訴
    人主張系爭土地於簡錫恩在八十五年間開挖整地，即有未自行耕種之事實，應足
    採信。
五、本件應予審究者，乃被上訴人對簡錫恩之行為，是否知情且同意？經查：
  (一)本件高雄縣政府於八十五年九月四日通知乙○○於同年月十三日勘驗，屆期被上
    訴人未在勘驗筆錄簽名，而由簡錫恩以使用人身分在筆錄上簽名，有如前述，故
    簡錫恩以使用人身分到場，係被上訴人乙○○之通知，應堪認定。
  (二)系爭土地遭簡錫恩開挖約零點五公頃，占被上訴人向上訴人租用面積零點七一零
    四公頃之七分之五左右，其開挖之土地，深及寬各約廿公尺，其開挖之土方之面
    積及數量不可謂不多，而整地重新種植果樹，當不須挖掘深廿公尺之土地，被上
    訴人又主張系爭土地上面臨產業道路及與鹽埕教會墓園相鄰之果樹，已種植三十
    多年（被上訴人戊○○種植之果樹）（本院卷八二頁），如被上訴人係請簡錫恩
    整地，將較老之果樹剷除，重新種植新果樹，則戊○○種植之果樹為何未一併剷
    除，重新種植？故簡錫恩於本院作証稱係因原有之果樹樹齡高，乙○○之子黃寬
    明請其剷除，重新種植云云，顯與事實不符。
  (三)簡錫恩開挖系爭土地期間，系爭土地較高部分均已舖上一層柏油廢土，由高處往
    低處開挖之土地，亦已有供載運傾倒廢土或供挖掘系爭土地原來泥土貨車行駛使
    用之道路，其下則有許多各式廢土、柏油等，有相片在卷可佐（本院卷九七頁正
    反面），簡錫恩証稱其朋友僅係一些營建廢土云云（本院卷二四七頁），顯與事
    實不符。又上訴人於八十五年八月廿九日函高雄縣政府稱系爭土地遭人開挖整地
    ，則簡錫恩開挖時間在八十五年八月廿九日前，而由上開相片可知，簡錫恩開挖
    土地之面積約為零點五公頃，簡錫恩開挖供卡車行駛之簡便道路，將系爭土地上
    之泥土取走，須一段時間，嗣於其上積柏油廢土，以供卡車傾倒廢土，亦須一段
    相當之時日，故其時間顯非如簡錫恩所稱之數日而已；況且簡錫恩如有將挖取之
    泥土放置於隔鄰他人之空地上，依其開挖之泥土面積，約為零點五公頃，已如前
    述，於高雄縣政府勘查時，即可明顯發現該鄰地有堆積之泥土，簡錫恩亦可陳述
    其所挖掘之泥土係放置於隔鄰，且如將上開抳土放置於隔鄰，隔鄰土地之耕種者
    ，豈有不異議之理，此外，並無任何証據証明簡錫恩有將所挖掘之土地放置於鄰
    地之証據，故簡錫恩其將所挖之泥土放置於隔鄰，且僅讓朋友放置廢土五天云云
    ，均係與事實不符，係迴護被上訴人之詞，不足採信。
  (四)簡錫恩開挖系爭土地，係由乙○○之兒子黃寬明請簡錫恩為之，而被上訴人事先
    均知情，且未表示反對一節，為簡錫恩、黃寬明及戊○○於簡錫恩涉嫌竊占等罪
    時供明，有不起訴處分書在卷（本院卷二三八、二三九頁），簡錫恩於本院作証
    時亦稱其開挖期間，被上訴人戊○○最常至系爭土地，被上訴人丙○○亦有前往
    系爭土地，被上訴人乙○○因照顧雜貨店沒空，故與丁○○○均未至系爭土地（
    本院卷二四五頁），雖簡錫恩証稱其於挖完即植補種芒果樹云云（本院卷二四六
    頁），但其又証稱因其友人須倒建築物地下室廢土，又讓朋友倒廢土云云（本院
    卷二四七至二四八頁）（簡錫恩雖稱朋友係傾倒地下室廢土，但現場之廢土係整
    片柏油廢土舖滿土地，並有其他廢棄物，足見其稱朋友所傾倒者為地下室廢土，
    與事實不符），故簡錫恩証稱其於整地完後，即種植芒果樹，與事實不符。而簡
    錫恩又稱於讓朋友傾倒廢土時，被上訴人戊○○知道，戊○○在現場亦有看到云
    云（本院卷二四八頁），戊○○雖表示要填回去，其以後還要用云云，但戊○○
    既於系爭土地看見簡錫恩挖掘系爭土地之面積及深度，均已逾整地所必要之範圍
    ，且於簡錫恩友人傾廢土時，已與渠等請簡錫恩整地之合約內容不同，未阻止
    ，只稱須將土回填，丙○○亦曾至現場查看，未表示反對意見，乙○○之子黃
    寬明於簡錫恩挖掘土地，供人傾倒廢土時，亦未為反對之表示，足見簡錫恩、黃
    寬明等稱係請簡錫恩整地，與事實不符，亦即上訴人主張被上訴人提供系爭土地
    供簡錫恩傾倒廢土等語，應足採信為真實。至於証人柯俊義於本院作証時稱簡錫
    恩於勘驗時稱其有偷倒行為云云，惟柯俊義之証詞乃係根據簡錫恩之陳述而為之
    ，而簡錫恩於本件所為之陳述，均係迴護被上訴人，有如前述，其陳述之可信度
    ，已屬可疑，且簡錫恩與被上訴人間之關係，當非柯俊義所了解，故尚不能以柯
    俊義之証詞，即認被上訴人未同意簡錫恩開挖系爭土地，供人傾倒廢土，故柯俊
    義之証詞，尚不足為被上訴人有利之証據；而証人吳沁陵証稱簡錫恩於八十五年
    勘驗時不在場，與事實不符，併予敘明。
  (五)簡錫恩於八十五年九月十三日高雄縣政府現場勘查後，又有民眾向高雄縣政府檢
    舉簡錫恩繼續在系爭土地填入垃圾，高雄縣政府乃於八十五年十一月五日函上訴
    人派員制止並依法辦理，上訴人乃於八十五年十一月六日函簡錫恩命其於文到後
    七日內，植生覆蓋地表及做好水土保持安全排水防災措施，惟簡錫恩並未依限改
    善，高雄縣政府乃於八十五年十二月卅一日函簡錫恩及上訴人，訂於八十六年一
    月廿九日現場勘查（但未前往，由八十七年一月八日會勘紀錄記載只有八十五年
    十月廿三日罰鍰新台幣九萬元之事實，並無八十六年一月廿九日勘查後再罰鍰之
    情事－本院卷一四九頁），嗣又於八十七年一月八日前往勘查，其勘查結果為現
    場無再度開挖痕跡，入口處雖有鐵鍊等封住，但仍有遭不明人士倒幾堆垃圾於該
    處，故該次勘查結論為「1.本案無再次開挖行為，依本府第六次查報取締聯繫小
    組會議決議，移由本縣環保局依目的事業主管機關權責辦理。2.亦由大寮鄉公所
    依土地承租契約等相關規定權責辦理并函請土地承租人加強管理該地」，有高雄
    縣政府八十五年十一月五日八五農保字第二一一０八一號函、八十五年十二月卅
    一日八五府農保字第二五二四六０號函、會勘紀錄、大寮鄉公所八十五年十一月
    六日函稿在卷（本院卷一四五至一四九頁、原審卷六五至六八頁），由上開函文
    可知，並無証據証明系爭土地於八十五年十二月廿二日後，有新傾倒廢土之事實
    ，該次勘驗僅足以証明系爭土地並無新開挖之事實而已。而八十七年一月八日勘
    查結果，現場之柏油殘渣並未清除且未恢復種植，系爭土地積尚有許多廢棄物，
    有相片附卷（原審卷卅六至四五頁），故簡錫恩証稱其已將放置於鄰地之原來泥
    土回填，亦與事實不符，再由相片觀之，系爭土地於八十七年一月八日勘驗時，
    系爭土地表面為一片積廢棄物之土地，亦即系爭土地迄八十七年一月八日止，並
    無恢復原狀耕種之情事亦明。
  (六)嗣高雄縣政府八十七年二月十九日府農保字第三０一四一號函及八十七年三月卅
    日府農保字第五八八二九號函上訴人稱系爭土地違規開挖及傾倒垃圾（由上訴人
    八十七年六月廿九日大鄉民字第六八六０號函可知），上訴人於八十七年五月
    十八日函被上訴人「關於台端承租鄉有耕地九八九之十三地號地面違規開挖使用
    及傾倒垃圾一案，本所訂於八十七年六月二日上午九點卅分會同相關單位人員現
    場會勘．．．」，被上訴人於會勘當日均有到場，會勘結果為「目前可看到垃圾
    堆積，並有開挖傾倒廢土痕跡」，上訴人乃於八十七年六月廿九日函被上訴人須
    依說明(一)至(六)，於文到後三個月內處理完畢，逾期未改善完畢，依法撤銷承租權
    ，其說明為(一)依據高雄縣政府八十七年二月十九日府農保字第三０一四一號函及
    八十七年三月卅日府農保字第五八八二九號函及八十七年六月廿二日府農保字第
    一一一七八六號函辦理。(二)關於拷潭段九八九之十三地號地面上傾垃圾部分，請
    台端清除完畢，並於靠近路部分加設鐵絲圍欄，以防發生再次傾倒情事。(三)關於
    開挖傾倒廢土部，請台端將廢土清除完畢，且不可有回填土地或再次開挖山坡地
    之情事。(四)關於台端要求種稙芒果樹一事，請台端在不改變地形、地貌及無土壤
    流失之慮的情形下，可准台端種植。(五)台端於三個月內改善完畢後，通知本所，
    本所將派員再次會勘，請台端於限期內務必改善完畢。(六)台端如依照上述方式改
    善完畢，本所將准其繼續承租，逾期限仍未改薣完畢，將撤銷承租權」，由上開
    會勘結果，系爭土地於八十七年三月前某時間內，仍有開挖傾倒廢土之事實，應
    足認定，此亦証明被上訴人於簡錫恩開挖後，一直未恢復原狀，繼續耕作。証人
    林進文雖証稱八十七年與八十九年八月十八日之地貌不同，八十七年有廢棄物，
    八十九年已無廢棄物，亦不足為被上訴人有利之証據，蓋本件被上訴人不自任耕
    作之時間為八十五年同意簡錫恩開挖系爭土地時。
  (七)上訴人於八十七年六月廿九日函請被上訴依該函之說明改善後，又於八十七年九
    月十一再行會勘，系爭土地上仍係雜草叢生，廢棄物四處堆積，有相片在卷（原
    審卷卅六至四十五頁），故上訴人見被上訴人仍未改善，乃於八十七年十月廿七
    日函被上訴人撤銷被上訴人之租賃權，被上訴人乃於八十七年十一月間書立申請
    書，記載「本人戊○○等四人向鄉公所租有土地拷潭段九八九之十三地號，前因
    土地開挖並置有廢棄物，今已改善，並回填良好土壤，以利耕種，現有種植芒果
    樹及木瓜樹，請貴所派員查驗，並懇請貴所免除撤銷租約，准予繼續承租該地，
    以維生計」，有函及申請書在卷（本院卷一五四、一五五頁），被上訴人自承其
    於八十七年十一月間有種植果樹，有相片為証（本院卷一五七頁），而八十七年
    十二月六日會勘結果，系爭土地上確有種植果樹之事實，亦有會勘相片在卷（原
    審卷卅六頁），故被上訴人主張於八十七年十一月間已恢復原狀種植果樹，即堪
    信為真實。被上訴人主張其於八十七年十一月間種植果樹後，於八十八年四、五
    月間，因不詳姓名人在路旁燃燒傾倒垃圾，波及渠等所種植果樹，渠等復於八十
    八年六月間再度種植果樹，於八十九年十一月底、十二月初，又遭基督教墓園燃
    燒雜草蔓延燒燬芒果樹，有相片在卷（本院卷一五七至一六三頁、一八四至一八
    六頁），均屬上訴人主張被上訴人租賃契約無效後所發生之事實，不能因被上訴
    人上開種植果樹之行為，而補正渠等前開系爭土地有開挖及傾倒廢土之事實，故
    被上訴人上開行為，尚不能為渠等有利之証據，併予敘明。
  (八)綜上所述，被上訴人向上訴人承租系爭土地耕作，同意供簡錫恩於八十五年間
    開挖承租面積零點七一零四公頃土地中之零點五公頃土地，傾倒廢土，足見被上
    訴人於該時期即有不自任耕作之情事，如非上訴人與被上訴人即時發現，會同勘
    查，則系爭土地供傾倒廢土受害情形，當更嚴重；又簡錫恩於經高雄縣政府罰鍰
    新台幣九萬元後，迄八十七年一月八日止，被上訴人雖無再開挖供人傾倒廢土，
    但亦無回填至原來面貌之情事，且於八十七年六月二日勘查時，系爭土地又有被
    開挖，傾倒廢土之情事，經上訴人於八十七年六月廿九日通知被上訴人整地回復
    可耕種之原狀，並於八十七年九月十一日會勘，發現被上訴人仍未為之後，於上
    訴人於八十七年十月廿七日函被上訴人表示撤銷被上訴人之承租權（應係主張被
    上訴人承租系爭土地無效之意思）後，始書立申請書表示其已於八十七年十一月
    間回復原狀，請求不要撤銷租賃權，故上訴人主張被上訴人有任意荒廢系爭土地
    之情事，即足採信（自簡錫恩於八十五年間開挖後未回復原狀至八十七年十一月
    間）；惟其於申請書中，就系爭土地經開挖傾倒廢土之事實，並不否認，被上訴
    人事先同意簡錫恩開挖，於簡錫恩開挖時或在場或知悉，渠等均不阻止，故上訴
    人主張被上訴人未盡善良管理人之責任，亦足採信。
六、按耕地三七五減租條例第十七條第一項第四款定「耕地租約在租佃期限未屆滿前
    ，非有左列情形之一不得終止：．．．四非因不可抗力繼續一年不為耕作時」，
    及按「承租人承租耕地非因不可抗力繼續一年不為耕作，不問其不為耕作者，係
    承租耕地之一部或全部，出租人均得依耕地三七五減租條例第十七條第一項第四
    款規定終止租約，收回全部耕地」（最高法院八十四年台上字第一八五六號判例
    參照），又「耕地三七五減租條例於七十二年十二月二十三日公布修正時，於第
    十七條第一項增列第四款，規定：耕地租約在租佃期限未屆滿前，有非因不可抗
    力繼續一年不為耕作之情形者，得終止之。乃對耕地承租人消極不為耕作之行為
    予以規範，自不在同條例第十六條所稱之不「自任耕作」之列。換言之，耕地三
    七五減租條例於七十二年十二月二十三日公布修正後，第十六條所謂承租人不「
    自任耕作」，應係指承租人有擅自變更用途，未將承租土地供耕作使用，或轉租
    、將承租土地借與他人使用、與他人交換耕作等不合耕地租佃目的之積極行為而
    言，同條例第十七條第一項第四款所稱「非因不可抗力繼續一年不為耕作」，則
    指承租人消極不予耕作，任令荒廢者而言。是承租人任由他人使用，不為異議或
    為其他討回土地行為，並未有積極不自任耕作行為者，應依同條例第十七條第一
    項第四款規定規範」（最高法院八十七年度台上字第一三七八號判決參考）。本
    件上訴人會同高雄縣政府及簡錫恩於八十五年九月十三日會勘系爭土地，發現系
    爭土地遭簡錫恩開挖，供人傾倒廢土，命被上訴人回復原狀，被上訴人迄八十七
    年十一月間種植新果樹之期間，任令系爭土地荒廢，固屬事實，惟此乃被上訴人
    同意簡錫恩開挖系爭土地傾倒廢土後之狀態，被上訴人雖無自任耕作之行為，但
    尚與耕地三七五減租條例第十七條第一項第四款之要件不同，上訴人主張被上訴
    人任令系爭土地荒廢，屬耕地三七五減租條例第十六條第一項不自任耕作之情事
    ，於法雖有不合，但被上訴人上開期間未耕作之事實，乃係供簡錫恩開挖土地供
    人傾倒廢土未回復原狀之狀態，並非另有一新的另任系爭土地荒廢之事實（第十
    七條第一項第四款之情形，指承租人於承租後，單純消極不予耕作，任令承租土
    地荒廢，本件則係被上訴人不自任耕作，將系爭土地積極另作他用－供人傾倒廢
    土後未回復原狀之狀態，二者尚有不同）併予敘明。
七、按耕地三七五減租條例第十六條規定「承租人應自任耕作，並不得將耕地全部或
    一部轉租於他人（第一項）。承租人違反前項規定時，原訂租約無效，得由出租
    人收回自行耕種或另行出租（第二項）。．．．」，又「耕地三七五減租條例第
    十六條第一項所謂承租人應自任耕作，係指承租人應以承租之土地供自己從事耕
    作之用而言；如承租人以承租之土地建築房屋居住或供其他非耕作之用者，均不
    在自任耕作之列，應構成同條第二項所定原訂租約無效之原因」（最高法院七十
    年台上字第四六三七號判例參照）及「耕地三七五減租條例第十六條第二項所謂
    原訂租約無效，係指承租人違反前項所定不自任耕作或轉租之限制時，原訂租約
    無待於終止，當然向後失其效力，租賃關係因而歸於消滅而言。非謂租賃關係自
    始不存在。故出租人應有租賃物返還請求權，此觀諸同條項後段：『得由出租人
    收回自行耕種或另行出租』之規定自明」（最高法院八十年台再字第十五號判例
    參照）。本件被上訴人於八十五年間將系爭土地供簡錫恩開挖，供人傾倒廢土，
    已如前述，則依上開法條及判例意旨，上訴人主張被上訴人於供簡錫恩開挖時，
    即有不自任耕作之情事，兩造原訂之租約無效，即足採信。且依上開最高法院八
    十年台再字第十五號判例意旨，本件兩造原訂租約於簡錫恩開挖時，無待終止，
    當然向後失其效力。
八、依「耕地三七五減租條例第十六條第二項所謂原定租約無效，固係指轉租及未轉
    租部分之全部租約均無效而言，然究以同一租約為限，並非謂同一當事人間所訂
    其他非同一之耕地租約，亦概歸於無效」（最高法院六十六年台上字第七六一號
    判例參照）。本件兩造所訂立之契約，原係被上訴人之被繼承人黃遠，嗣由被上
    訴人繼承之而續訂契約，且被上訴人繳納租金亦係以四人名義共同為之，有租約
    及收入繳款書在卷（原審卷廿九至卅二頁），故上訴人主張被上訴人有於系爭土
    地耕作範圍雖有區隔（分管使用），但兩造間之契約，仍屬同一契約，應足採信
    ，本件丁○○○之土地及戊○○之部分土地，雖未開挖，仍種植果樹，經本院勘
    驗屬實（本院卷七八至七九頁、一五六頁）及相片在卷（一五七至一六二頁），
    但依上開判例意旨，本件兩造原訂租約，仍全部無效。
九、綜上所述，上訴人抗辯被上訴人未自任耕作渠等向上訴人承租之土地，依耕地三
    七五減租條例第十六條第一項、第二項規定，兩造間原訂之不定期租約無效，自
    屬可信，被上訴人主張其有自任耕作之情事，為不足採。從而，被上訴人請求確
    認兩造間原訂之租約關係存在，為無理由，不應准許。上訴意旨指摘原判決不當
    ，求予廢棄改判，為有理由。自應由本院予以廢棄改判，如主文第二項所示。
十、據上論結，本件上訴為有理由，依民事訴訟法第四百五十條、第七十八條、第八
    十五條第一項，判決如主文。
中    華    民    國         九十       年      九      月    二十五    日
                                      臺灣高等法院高雄分院民事第一庭
~B1審判長法官  黃金石
~B2法      官  魏式璧
~B3法      官  李炫德
右為正本係照原本作成。
如對本判決上訴，須於判決送達後二十日內向本院提出上訴狀，其未表明上訴理由者
，應於上訴後二十日內向本院提出上訴理由書（均須按他造當事人之人數附繕本）。
上訴時應提出委任律師或具有律師資格之人之委任狀，並依附註條文規定辦理。
中    華    民    國         九十       年      九      月    二十六    日
~B法院書記官  黎  珍
附註：
民事訴訟法第四百六十六條之一：
對於第二審判決上訴，上訴人應委任律師為訴訟代理人，但上訴人或其法定代理人具
有律師資格者，不在此限。
上訴人之配偶、三親等內之血親、二親等內之姻親，或上訴人為法人、中央或地方機
關時，其所屬專任人員具有律師資格並經法院認為適當者，亦得為第三審訴訟代理人
。
第一項但書及第二項情形，應於提起上訴或委任時釋明之。
                                                                        Ｈ


司法院資訊處製作；財團法人民間司法改革基金會備份。
